ACORDAO-COMPLETO-2375232

ACÓRDÃO 10594/2019 ATA 37/2019 - SEGUNDA CÂMARA

VISTOS, relatados e discutidos estes autos de atos de admissão praticados pelo Instituto Federal de Educação, Ciência e Tecnologia de Goiás (então Centro Federal de Educação Tecnológica De Goiás) em prol de Laís Camargo de Lacerda Medrado, Patrícia Feliciano Goulart e Viviane Bessa Ferreira;
	ACORDAM os Ministros do Tribunal de Contas da União, reunidos em Sessão da 2ª Câmara, nos termos do art. 71, III e IX, da Constituição de 1988, e dos arts. 1º, V, e 39, II, e 45 da Lei nº 8.443, de 1992, diante das razões expostas pelo Relator, em:
	9.1. considerar legais os atos de admissão em favor de Laís Camargo de Lacerda Medrado (sob o nº 10456309-01-2014-000078-8) , Patrícia Feliciano Goulart (sob o nº 10456309-01-2012-400375-1) e Viviane Bessa Ferreira (sob o nº 10456309-01-2012-400131-7) , concedendo-lhes o respectivo registro;
	9.2. determinar que a unidade técnica adote as seguintes medidas:
	9.2.1. envie a cópia do presente Acórdão, acompanhado do Relatório e da Proposta de Deliberação, ao Instituto Federal de Educação, Ciência e Tecnologia de Goiás, para ciência, sem prejuízo de, em sintonia com a jurisprudência do TCU, determinar que o Instituto Federal de Educação, Ciência e Tecnologia de Goiás promova o devido acompanhamento sobre o futuro desfecho das correspondentes ações judiciais e, diante da eventual decisão judicial de mérito em desfavor do provimento definitivo no correspondente cargo público, adote as providências cabíveis para a subsequente desconstituição do presente ato junto ao sistema e-Pessoal no TCU; e
	9.2.2. arquive o presente processo.

Atos de admissão processados pelo Instituto Federal de Educação, Ciência e Tecnologia de Goiás em prol de Laís Camargo de Lacerda Medrado, Patrícia Feliciano Goulart e Viviane Bessa Ferreira.

Segunda Câmara

Instituto Federal de Educação, Ciência e Tecnologia de Goiás.

3. Interessadas: Laís Camargo de Lacerda Medrado (CPF XXX.200.161-XX), Patrícia Feliciano Goulart (CPF XXX.531.789-XX) e Viviane Bessa Ferreira (CPF XXX.240.131-XX).

13.1. Ministros presentes: Ana Arraes (Presidente) e Aroldo Cedraz.
13.2. Ministros-Substitutos convocados: Augusto Sherman Cavalcanti e Marcos Bemquerer Costa.
13.3. Ministro-Substituto presente: André Luís de Carvalho (Relator).

ANDRÉ DE CARVALHO

Trata-se de atos de admissão praticados pelo Instituto Federal de Educação, Ciência e Tecnologia de Goiás (então Centro Federal de Educação Tecnológica De Goiás) em prol de Laís Camargo de Lacerda Medrado, Patrícia Feliciano Goulart e Viviane Bessa Ferreira.
2.	Após a análise do feito, o auditor federal da Sefip lançou o seu parecer à Peça 9 (fls. 1/2) , com a anuência, por delegação de competência, do diretor da unidade técnica (Peça 10) , nos seguintes termos:
	“Trata-se de atos de admissão de Lais Camargo de Lacerda Medrado, Patricia Feliciano Goulart e Viviane Bessa Ferreira, servidoras do Centro Federal de Educação Tecnológica De Goiás – MEC (hoje, Instituto Federal de Educação, Ciência e Tecnologia de Goiás) . 
	2. Os atos foram submetidos, para fim de registro, à apreciação do Tribunal de Contas da União (TCU) , de acordo com o art. 71, inciso III, da Constituição Federal. O cadastramento e a disponibilização ao TCU ocorreram por intermédio do Sistema de Apreciação e Registro de Atos de Admissão e Concessões, na forma dos arts. 2º, caput e incisos I a VI, e 4º, caput, da Instrução Normativa TCU 78/2018. EXAME TÉCNICO Procedimentos preliminares aplicados 
	3. Os procedimentos para exame, apreciação e registro de atos de pessoal encontram-se estabelecidos na Instrução Normativa TCU 78/2018 e na Resolução TCU 206/2007. Essas normas dispõem, respectivamente, em seus arts. 4º, § 2º, e 3º, § 3º que os atos de pessoal disponibilizados por meio do Sistema de Apreciação e Registro de Atos de Admissão e Concessões devem ser submetidos a crítica preliminar automatizada do próprio sistema, com base em parâmetros predefinidos. 
	4. Relativamente aos atos de admissão, as rotinas de crítica das informações cadastradas no Sistema de Apreciação e Registro de Atos de Admissão e Concessões foram elaboradas e validadas levando-se em conta as peculiaridades desses atos. Os itens de verificação do sistema compreendem prazos, fundamentos legais e ocorrências de acumulação, alcançando mais de sessenta aspectos da ficha de admissão, o que cobre a quase totalidade dos dados registrados. Cabe assinalar que se trata de verificação mais minuciosa do que aquela que é possível realizar por mãos humanas, proporcionando um nível de segurança ainda maior. 
	5. Além da crítica automatizada, há verificação humana adicional no caso de haver alertas do sistema ou informações não formatadas, como esclarecimentos do gestor ou do controle interno. 
	6. As críticas também consideram os registros do Sistema Integrado de Administração de Recursos Humanos (Siape) . O Siape disponibiliza informações atualizadas sobre as parcelas que integram a remuneração, diferentemente, portanto, do Sistema de Apreciação e Registro de Atos de Admissão e Concessões, que informa as parcelas no momento do registro do ato. 
	7. Essa confrontação com o Siape provê uma visão atual e verdadeira da situação, o que permite descaracterizar irregularidades e inconsistências que, embora constantes do Sistema de Apreciação e Registro de Atos de Admissão e Concessões, já foram corrigidas. Exame das constatações 
	8. Por intermédio das supracitadas análises realizadas por esta Unidade Técnica nos atos de admissão de Lais Camargo de Lacerda Medrado, Patricia Feliciano Goulart e Viviane Bessa Ferreira, observou-se advertência do próprio sistema acerca da validade do concurso ser anterior à data da nomeação das interessadas. Tal alerta importou na análise manual dos presentes atos. 
	9. O gestor de pessoal fez anotação de que as nomeações se deram em razão de decisões judiciais. O Controle Interno deu parecer pela legalidade. 
	10. Identificou-se no portal da Justiça Federal do Goiás, que os processos já foram arquivados (Peças 2 a 4) . 
	11. Diante dessas informações, entende-se que os atos podem receber a chancela pela legalidade tendo em vista que as nomeações ocorreram por força de decisão judicial. Essa proposta encontra amparo em decisões deste Tribunal a exemplo do Acórdão 479/2009-TCU-Plenário, de relatoria do Ministro substituto Augusto Sherman; do Acórdão 3960/2013-TCU-Segunda Câmara, de relatoria do Ministro Aroldo Cedraz e do Acórdão 636/2014-TCU-Primeira Câmara, de relatoria do Ministro substituto Augusto Sherman.
	Conclusão 
	12. Em razão do exposto e tendo em vista as análises realizadas nos atos de admissão de Lais Camargo de Lacerda Medrado, Patricia Feliciano Goulart e Viviane Bessa Ferreira, esta Unidade Técnica considera que os atos em tela podem receber a chancela de legalidade e o registro por esta Egrégia Corte. 
	Proposta de Encaminhamento 
	13. Ante o exposto, com fundamento no artigo 71, inciso III, da Constituição Federal de 1988; c/c os artigos. 1º, inciso V, e 39, incisos I, da Lei 8.443/1992, c/c os artigos 1º, inciso VIII, e 260, §§ 1º e 2º, do Regimento Interno do TCU, propõe-se considerar LEGAL e conceder o registro do ato de Lais Camargo de Lacerda Medrado (CPF: XXX.200.161-XX) , Patricia Feliciano Goulart (CPF: XXX.531.789-XX) e Viviane Bessa Ferreira (CPF: XXX.240.131-XX) ”.
3.	Enfim, por intermédio da Exma. Sra. Procuradora-Geral Cristina Machado da Costa e Silva, o MPTCU anuiu, em cota singela (Peça 11) , à aludida proposta da unidade técnica.
É o Relatório.

não há.

Procuradora-Geral Cristina Machado da Costa e Silva.

PESSOAL. ADMISSÃO. PUBLICAÇÃO DOS ATOS DE NOMEAÇÃO, POR FORÇA DE DECISÕES JUDICIAIS, APÓS O PRAZO DE VALIDADE DO CORRESPONDENTE CONCURSO PÚBLICO. LEGALIDADE E REGISTRO DOS ATOS.

ATOS DE ADMISSÃO (ADS)

Secretaria de Fiscalização de Pessoal (Sefip).

Trata-se de atos de admissão emitidos pelo Instituto Federal de Educação, Ciência e Tecnologia de Goiás (então Centro Federal de Educação Tecnológica De Goiás) sob as seguintes condições:
	Peça
	Nº de Controle
	Interessada
	Final da Validade do Concurso
	Data da Publicação da Nomeação
	Regime
	Vigência
 (exercício) 
e Tipo do Ato
	Enviado ao TCU

	5
	10456309-01-2014-000078-8
	Laís Camargo de Lacerda Medrado
	20/3/2014
	31/3/2014
	Estatutário
	25/4/2014 – 
Inicial
	30/1/2015

	6
	10456309-01-2012-400375-1
	Patrícia Feliciano Goulart
	11/4/2012
	13/4/2012
	Estatutário
	23/5/2012 
–
Inicial
	14/1/2013

	7
	10456309-01-2012-400131-7
	Viviane Bessa Ferreira
	1º/7/2010
	25/8/2011
	Estatutário
	2/9/2011
– 
Inicial
	6/2/2013

2.	Como visto, após a análise final do feito, a Sefip e o MPTCU pugnaram pela legalidade dos atos de admissão em favor de Laís Camargo de Lacerda Medrado, Patrícia Feliciano Goulart e Viviane Bessa Ferreira.
3.	Bem se sabe que, no regime estatutário, a convocação ocorre por meio de nomeação publicada no D.O.U com o intuito de atender ao princípio da publicidade e de garantir a eficácia do ato administrativo, devendo a administração pública atentar para a necessidade de promover a referida publicação dentro do prazo de validade do concurso público.
4.	O gestor de pessoal evidenciou, em entanto (Peças 5 a 7) , que as referidas nomeações teriam ocorrido extemporaneamente por força de decisões judiciais, com ou sem, o trânsito em julgado.
5.	Desse modo, a Sefip assinalou que os aludidos atos podem ser considerados legais, tendo em vista que a publicação dessas nomeações, em momento posterior ao final da validade do concurso público, teria resultado dos aludidos provimentos jurisdicionais concedidos em favor das interessadas (Peças 2 a 4) , estando a situação em consonância com a jurisprudência do TCU (v.g.: Acórdão 479/2009-TCU-Plenário, Acórdãos 3.960/2013 e 927/2019, da 2ª Câmara, e Acórdão 636/2014-TCU-Primeira Câmara) .
6.	O TCU deve considerar legais, portanto, os aludidos atos de admissão, concedendo-lhes os respectivos registros, sem prejuízo de, em sintonia com a jurisprudência do TCU, determinar que o órgão de origem promova o devido acompanhamento sobre o futuro desfecho das correspondentes ações judiciais e, diante da eventual decisão judicial de mérito em desfavor do provimento definitivo no correspondente cargo público, adote as providências cabíveis para a desconstituição do presente ato junto ao sistema e-Pessoal no TCU.
Ante o exposto, pugno pela prolação do Acórdão ora submetido a este Colegiado.
	
TCU, Sala das Sessões, em tagDataSessao.
Ministro-Substituto ANDRÉ LUÍS DE CARVALHO 
Relator